最高法院刑事判決　　　　　　　　　 111年度台上字第2786號
上　訴　人　臺灣高等檢察署檢察官張瑞娟
被　　　告　陳鴻祥




　　　　　　林志忠






上列上訴人因被告等強盜案件，不服臺灣高等法院中華民國111
年2月15日第二審判決（110年度上訴字第3092號，起訴案號：臺
灣桃園地方檢察署109 年度偵字第24757、27393號），提起上訴
，本院判決如下：
    主  文
上訴駁回。
    理  由
一、按刑事訴訟法第377 條規定，上訴於第三審法院，非以判決
    違背法令為理由，不得為之。是提起第三審上訴，應以原判
    決違背法令為理由，係屬法定要件。如果上訴理由書狀並未
    依據卷內訴訟資料，具體指摘原判決不適用何種法則或如何
    適用不當，或所指摘原判決違法情事，顯與法律規定得為第
    三審上訴理由之違法情形，不相適合時，均應認其上訴為違
    背法律上之程式，予以駁回。
二、本件原判決以公訴意旨略以：緣郭珮語與告訴人徐維義曾為
    男女朋友，有感情糾紛，且告訴人積欠郭珮語新臺幣（下同
    ）6萬3千元。郭珮語於民國109年8月7日凌晨1時許，與告訴
    人聯繫，佯稱其與男友吵架欲找人聊天訴苦為由，邀約告訴
    人在桃園市觀音區台66線3.1 公里處橋下籃球場見面。葉治
    斌駕駛自用小客車搭載郭珮語、余正維、林士軒；被告林志
    忠駕駛另一輛銀色自用小客車搭載被告陳鴻祥前往現場。郭
    珮語、葉治斌、余正維、林士軒（下稱郭珮語等4 人）、林
    志忠、陳鴻祥竟基於結夥三人以上，共同意圖為自己不法之
    所有，以強暴、脅迫至使不能抗拒，而取他人之物之犯意聯
    絡，由葉治斌、余正維、林士軒、林志忠、陳鴻祥分別徒手
    或持鋼瓶毆打告訴人，致告訴人受有四肢肢體多處擦挫傷等
    傷害，並持用外觀與真實槍枝相似，客觀上足以對人之生命
    、身體、安全構成危害之凶器黑色玩具BB手槍（下稱BB手槍
    ），指向告訴人，恫稱「你看這是什麼」、「再跑試試看」
    、「不簽不用走」等語，要求告訴人交付手機及現金5,000
    元；又將告訴人架至籃球場柱子旁，要求其簽立金額60萬元
    之本票與借據，並錄影存證，以此強暴、脅迫方式，至使告
    訴人不能抗拒，而交付手機、現金並簽立本票與借據。因認
    林志忠、陳鴻祥2人（下稱被告2人）涉犯刑法第330條第1項
    之結夥三人以上攜帶兇器強盜（下稱加重強盜）罪嫌。惟經
    審理結果，認為不能證明被告2 人有上開公訴意旨所指之犯
    行，因而撤銷第一審關於依想像競合犯規定，從一重論處被
    告2人傷害罪刑，以及說明被告2人被訴強盜財物不另為無罪
    諭知部分之不當判決，改判諭知被告2 人均無罪。並說明郭
    珮語等4人雖犯共同傷害等罪，惟被告2人就此部分與郭珮語
    等4人，並無犯意聯絡與行為分擔，亦不能認定被告2人有共
    同傷害等犯行，無從變更起訴法條審理之旨。已依據卷內資
    料詳予說明其證據取捨及判斷之理由，從形式上觀察，並無
    足以影響其判決結果之違法情形存在。
三、檢察官上訴意旨略稱：
  ㈠告訴人於偵查時證述：有人衝過來打我，共有6 人打我，其
    中有人持槍抵著我，我被押著簽下本票，其他人在旁邊觀看
    ；於第一審審理中證稱：林士軒先衝過來打我，兩台汽車都
    有人下來，除郭珮語及林志忠外，其他人都有毆打我；我在
    被毆打及被逼簽本票時，並未有人制止各等語，所述經過情
    形具體明確，應可採信。
  ㈡陳鴻祥於偵查中陳稱：葉治斌表示是要排解他女友郭珮語跟
    告訴人分手後的感情問題。從葉治斌車上有3 人衝去打告訴
    人，我跟林志忠下車趕往；葉治斌於第一審審理中證稱：我
    搭載郭珮語、余正維及林士軒，在車上時，我好像有說我要
    打人各等語，顯見被告2人係與郭珮語等4人會合後再前往現
    場，對於葉治斌等人與告訴人見面後欲為何事，衡情當無不
    知之理。
  ㈢葉志斌告知陳鴻祥要處理郭珮語與告訴人感情及墮胎糾紛時
    ，陳鴻祥理應知悉會發生衝突，甚至傷害告訴人之事，且在
    其預料當中。又陳鴻祥相邀林志忠同往，並向林志忠表示朋
    友有感情問題要麻煩一下。若被告2 人與葉治斌等人無犯意
    聯絡，於會合時即可離開，但被告2 人並未離去。再者，陳
    鴻祥並依葉志斌之指示，於告訴人經過時，通知葉志斌，實
    難謂被告2 人與葉治斌等人無犯意聯絡及行為分擔。況於葉
    志斌等人毆打告訴人及迫令簽本票時，被告2 人均在場，於
    告訴人遭強制簽發本票時，仍在場一起圍住告訴人，足認陳
    鴻祥所辯各情，係飾卸之詞，不足採信。
  ㈣原判決諭知被告2 人無罪，顯未就案內一切證據，為整體觀
    察比較，並賦予客觀評價，僅憑主觀選擇論列，而置其他具
    有關聯性之證據於不顧，有違反論理法則與經驗法則之違誤
    。
四、惟按：檢察官就被告犯罪事實，應負舉證責任，並指出證明
    之方法，為刑事訴訟法第161條第1項所明定。因此，檢察官
    對於起訴之犯罪事實，應負實質之舉證責任。倘其所提出之
    證據，不足為被告有罪之積極證明，或其闡明之證明方法，
    無從說服法院形成被告有罪之心證，基於無罪推定之原則，
    自應為被告無罪之諭知。而認定犯罪事實所憑之證據，無論
    直接或間接證據，其為訴訟上之證明，須於通常一般之人均
    不致有所懷疑，而得確信其為真實之程度者，始得據為有罪
    之認定，倘其證明尚未達到此一程度，而有合理之懷疑存在
    時，事實審法院復已就其心證上理由予以闡述，敘明其如何
    無從為有罪之確信，因而為無罪之判決，即不得任意指為違
    法。
  ㈠原判決就上揭被告2 人被訴加重強盜犯行，經綜合調查證據
    所得及全案辯論意旨，認為檢察官所舉之證據尚不足以證明
    被告2人有此被訴之犯行，且亦無第一審所認定被告2人與郭
    珮語等4人共同傷害等犯行，已詳為說明：
    ⑴告訴人於警詢中證述：銀色自小客車的司機（按指林志忠
    ）沒有打我；於第一審審理時證稱：開銀色車那個（指林志
    忠）沒有對我動手，我不太清楚陳鴻祥當時有無打我各等語
    ；而葉治斌於第一審行準備程序時供稱：我、林士軒與余正
    維共同毆打告訴人，我與余正維拿BB手槍恐嚇告訴人、逼告
    訴人簽發本票；於第一審審理時證稱：在銀色車上那2 個人
    （指被告2 人）沒有動手。我沒有跟陳鴻祥講要去打人。我
    叫告訴人簽本票的理由，我沒有跟陳鴻祥講各等詞。又余正
    維於偵查時證稱：被告2 人沒有動手；於第一審審理時證稱
    ：被告2 人沒有動手。我沒有跟林志忠談話或接觸。我們毆
    打告訴人時，陳鴻祥有阻止我們，他有說不要打了，錢的事
    情好好解決就好；於原審審理時證稱：告訴人簽本票時，陳
    鴻祥有勸葉治斌說幹嘛要簽本票。陳鴻祥有勸我們不要打。
    林志忠沒有接近告訴人各等詞。林士軒於第一審審理時證稱
    ：銀色轎車那2個人（指被告2人）沒有動手；於原審審理時
    證稱：陳鴻祥勸阻我們不要打告訴人。陳鴻祥沒有打人，他
    是勸架各等詞。另郭珮語於原審審理時證稱：林志忠應該沒
    有接近告訴人各等語。堪認告訴人明確指證林志忠未毆打他
    ，核與郭珮語等4 人證述情節，大致相符。⑵告訴人既指稱
    其不清楚陳鴻祥有無打他；且證人葉治斌、余正維、林士軒
    均證述：陳鴻祥沒有打人、是勸架、有阻止傷害告訴人或簽
    本票各等語，則陳鴻祥辯稱其未參與，是勸架等語，尚非無
    據。至刑案現場照片資料、涉案車輛行車軌跡照片資料、相
    關位置圖資料、桃園醫院新屋分院傷害診斷證明書各1 份、
    以及扣案之BB手槍、本票及借據等證據資料，尚不能證明被
    告2人參與被訴犯行。而第一審認定被告2人係犯共同傷害罪
    ，亦有未洽等旨。
  ㈡原審對於卷內訴訟資料，已逐一剖析，參互審酌，仍無從獲
    得有罪之心證，而為被告2 人有利之認定，於法尚無違誤。
    至檢察官上訴意旨所指，告訴人於偵訊中及第一審審理時指
    證被告2 人參與毆打乙節。惟告訴人於偵訊時先證稱：兩部
    車下來7 人打我；嗣於檢察官質疑與告訴人之警詢筆錄之記
    載不符時，告訴人即更易說詞，表示車上下來6 人都有打我
    （見偵字第24757 號卷㈡第81至83頁）；於第一審審理時證
    稱：在場6 人中，只有開銀色車的人（按即林志忠）及郭珮
    語沒動手打我；於第一審審判長命陳鴻祥脫下口罩，請告訴
    人辨認，告訴人則稱：我不太清楚陳鴻祥有無打我各等語（
    見第一審卷㈠第358、367頁），可見告訴人就參與毆打之人
    數，有誤認之可能，且就被告2 人是否參與毆打，前後彼此
    齟齬，並與上開在場證人之證詞不符，原判決因此摒棄其所
    為不利於被告2 人之說詞，難認與證據法則有違，且此係原
    審採證認事職權行使之事項，不能任意指為違法。其餘上訴
    意旨徒就原審取捨證據及判斷其證明力職權之適法行使，以
    及判決內已明白論斷之事項，任憑己見，而為不同之評價，
    暨執原判決已審酌並說明不予以採取之證據資料，漫事指摘
    原判決採證認事違法，自非適法之第三審上訴理由。應認檢
    察官之上訴，均為違背法律上之程式，予以駁回。
據上論結，應依刑事訴訟法第395 條前段，判決如主文。
中    華    民    國   111    年    7     月    14    日
                  刑事第五庭審判長法  官  李  錦  樑  
                                  法  官  林  孟  宜  
                                  法  官  吳  淑  惠  
                                  法  官  錢  建  榮  
                                  法  官  周  政  達  
本件正本證明與原本無異
                                  書記官
中    華    民    國   111    年    7     月    19    日